【裁判字號】    96,簡上,229
【裁判日期】    970124
【裁判案由】    詐欺
【裁判全文】
台灣屏東地方法院刑事判決      96年度簡上字第229號
公  訴  人  臺灣屏東地方法院檢察署檢察官
上  訴  人即
被      告  甲○○
上列上訴人即被告因詐欺案件，不服台灣屏東地方法院96年度簡
字第1274號中華民國96年8 月31日第一審簡易判決（聲請簡易判
決處刑案號96年度偵字第4421號）提起上訴，及臺灣屏東地方法
院檢察署檢察官移送併辦（96年度偵字第4421號），本院管轄之
第二審合議庭判決如下：
    主  文
原判決撤銷。
甲○○幫助意圖為自己不法之所有，以詐術使人將本人之物交付
，處有期徒刑伍月，如易科罰金，以新臺幣貳仟元折算壹日。
    事  實
一、甲○○已預見金融機構帳戶係個人理財之重要工具，關係個
    人財產、信用之表徵，如交予他人使用，有供作財產犯罪用
    途之可能，而一般人取得他人存摺之目的在於取得贓款及掩
    飾犯行不易遭人追查，對於提供帳戶雖無引發他人萌生犯罪
    之確信，但仍以基於幫助由真實姓名、年籍不詳之成年人組
    成之電話詐騙集團遂行詐欺取財之不確定故意，於民國96年
    5 月間某日，在屏東縣屏東市○○路之合作金庫銀行前，將
    其向臺灣新光銀行屏東分行申辦之帳號0000000000000 號帳
    戶存簿及提款卡、密碼，聯邦商業銀行屏東分行之帳號0000
    00000000號帳戶存簿及提款卡、密碼等物，交付予真實姓名
    、年籍不詳之成年男子，該不詳姓名年籍之成年人於取得上
    開帳戶後，即與其所屬之電話詐騙集團共同基於意圖為自己
    不法所有之犯意聯絡，於96年5 月25日12時許，撥打乙○○
    之電話，並向乙○○佯稱其身份遭人冒用，開設人頭帳戶非
    法洗錢，需立即將其所有存款轉移至指定帳戶內，否則將遭
    凍結云云，致乙○○因此陷於錯誤，而於同日將新台幣（下
    同）45萬9 千元匯入甲○○上開銀行帳戶內，嗣乙○○發覺
    有異，始知受騙。另甲○○所有之聯邦商業銀行屏東分行帳
    號000000000000號帳戶存簿及提款卡、密碼等物，則由該男
    子幕後之詐騙集團以簡訊及電話向王聖惟佯稱可提供女性援
    交服務，並指示其操作提款機，致王聖惟在色令智昏下，先
    依指示匯款新臺幣5000元至富邦銀行台南永康分行00000000
    0000帳戶內（該帳戶由楊長榮所開戶，已另由臺灣臺南地方
    法院檢察署檢察官偵辦），復於翌（26）日再依該詐騙集團
    指示將9983元匯入甲○○前開銀行帳戶內，嗣王聖惟發覺受
    騙報警處理，經警循線查獲。
二、案經屏東縣警察局移送臺灣屏東地方法院檢察署檢察官聲請
    簡易判決處刑及臺南縣警察局永康分局報告臺灣臺南地方法
    院檢察署檢察官呈請臺灣高等法院檢察署檢察長核轉臺灣屏
    東地方法院檢察署檢察官移送併辦。
    理  由
一、證據能力部分：
(一)查本件被告所為之警詢及偵查中自白，並無出於強暴、脅迫
    、利誘、詐欺、疲勞訊問、違法羈押或其他不正之方法，亦
    非違反法定障礙事由經過期間不得訊問或告知義務之規定而
    為，依刑事訴訟法第156 條第1 項、第158 條之2 規定，應
    認其有證據能力。
(二)證人乙○○、王聖惟之審判外陳述，依刑事訴訟法第159 條
    之5 規定排除同法第159 條第1 項之傳聞排除法則之適用，
    自有證據能力。
(三)再查，本件檢察官所提出之非供述證據，均無違反法定程序
    而取得之情形，依刑事訴訟法第158 條之4 反面規定，自有
    證據能力。
二、訊據被告對上開犯行矢口否認，辯稱：併辦的部分我已經在
    96年5 月25日有打電話報掛失，被害人在5 月26日被騙，我
    覺得與我沒有關係。我根本不知道把帳號交給別人會讓別人
    去詐騙別人，因為我都是在工作。我是在5 月間將帳戶、存
    摺、提款卡交給對方，約一週左右我就去掛失。那男子說他
    們公司審核資料後就會馬上還給我，他們聯絡電話，就是報
    紙廣告上的電話，後來我有打電話，對方還說要等一下，才
    會借錢給我，我覺得可疑，才去掛失。我因為積欠卡債缺錢
    才要去借錢云云。惟查：
（一）不論民間或金融機構借款均須有擔保或財力證明，此為一
      般人均知之常識，被告為高職畢業，出社會工作10年，並
      申辦信用卡、現金卡，為有相當社會經驗並有與金融機構
      往來經驗之成年人，其竟稱將所剩無幾之帳戶存摺等物交
      付他人即可取得2 萬元借款云云，顯與經驗、論理法則相
      背，不足採信。
（二）再其自稱在5 月間將帳戶、存摺、提款卡交給對方，約一
      週左右就去掛失云云，經本院函詢新光銀行、聯邦銀行之
      結果，其交付詐騙集團之本案2 帳戶均無掛失紀錄，有新
      光銀行屏東分行96年10月30日（96）新光銀屏東字第408
      號函及聯邦商業銀行屏東分行96年12月4 日聯銀屏東字第
      121 號函在卷可證，更足證其辯解顯非真實。
（三）又被告帳戶若如其所稱是要供債權人匯入金錢之用，則其
      僅交付存簿即可供債權人存入款項，或僅告知帳戶號碼供
      債權人無摺存入即可，此為有與金融機構往來具相當社會
      經驗之被告所明知，詎其竟將提款卡、密碼亦一併交付他
      人，顯見其係欲出售帳戶，以獲取2 萬元之對價，堪以認
      定。
（四）一般民眾向金融行庫開設帳戶，請領存摺及金融卡一事，
      與個人身分、社會信用關係密切，具有強烈之屬人性格，
      而金融實務上申請開戶並無任何特殊限制，一般民眾皆得
      以存入最低開戶金額之方式申請之，且同一人得在不同之
      金融行庫分別申請數存款帳戶以供使用，是依常理，若遇
      他人捨以自己名義申請帳戶，反以金錢向人蒐購金融帳戶
      使用，提供帳戶者對於該帳戶是否係供不法使用，絕無不
      起疑心之理，況不法人士利用電話、行動電話簡訊、寄送
      得獎通知等手段詐財之情事，於現今社會屢有所聞，被告
      對此應無不知之理，顯見被告對於該姓名年籍不詳之成年
      男子可能利用其提供之前揭帳戶、密碼、提款卡作為詐欺
      取財之用，事前自應有所預見，是其有幫助他人詐欺取財
      之不確定故意甚明，其前述辯解顯屬虛偽，不足採信。
（五）此外並有被害人乙○○、王聖惟警詢證詞，被告上開銀行
      帳戶開戶基本資料及資金往來明細表、自動櫃員機交易明
      細表、聯邦銀行未登摺帳項查詢清單、新光銀行存入憑條
      等在卷可資佐證，被告犯行應堪認定，應依法論科。
三、按刑法上之幫助犯，係對於犯罪與正犯有共同之認識，而以
    幫助之意思，對於正犯資以助力，而未參與實施犯罪之行為
    者而言（最高法院75年度台上字第1509號、88年度台上字第
    1270號判決亦同此意旨）。是以，如未參與實施犯罪構成要
    件之行為，且係出於幫助之意思提供助力，即屬幫助犯，而
    非共同正犯。本件被告基於幫助之犯意，提供上開銀行帳戶
    存摺、金融卡、密碼予犯罪集團，意圖為自己不法之所有，
    以詐術使乙○○、王聖惟陷於錯誤，而匯款至被告所提供之
    帳戶，並無相當證據證明被告有參與詐欺犯行之構成要件行
    為，核其所為係幫助犯刑法第339 條第1 項詐欺取財罪（被
    告以1 幫助行為，幫助他人犯罪，就幫助犯而言，僅有1次
    犯罪行為，最高法院87年度台上字第3865號判決參照）。被
    告幫助他人犯前開罪名，爰依刑法第30條第2 項之規定，按
    正犯之刑減輕之。
三、原審據以論罪科刑，固非無見，惟查原判決就被告亦同時出
    售聯邦銀行帳戶以致王聖惟受害一節，漏未審酌，顯有未洽
    ，故被告上訴意旨雖無理由，然仍應由本院將原判決撤銷改
    判。爰審酌被告將存摺、提款卡、密碼交付他人行騙，造成
    被害人財產損害，犯後復否認犯行，態度惡劣等一切情狀，
    量處如主文第二項所示之刑，並諭知易科罰金之折算標準。
四、末查被告雖僅為一幫助詐欺之提供存摺等物行為，但實際上
    正犯因而為2 次詐欺犯行，兩者適用之刑罰法條，就形式上
    觀之，雖無差異，但實質上其法條所含刑罰輕重之程度，顯
    有不同，故第二審法院所認定正犯詐欺之次數，倘較第一審
    法院所認定者為多，則第一審判決適用之刑罰法條，實質上
    即難謂當，依照刑事訴訟法第370 條但書之規定，第二審自
    得諭知較重於第一審判決之刑，最高法院82年度第7 次刑事
    庭會議決議即採此一見解，從而本案自無不利益變更禁止原
    則之適用，附此敘明。
五、至被告將其所有之帳戶存摺、金融卡及密碼交付他人，至今
    仍未取回，亦未經扣案，為免日後執行困難，爰不為沒收之
    諭知，附此敘明。
據上論斷，應依刑事訴訟法第455 條之1 第1 項、第3 項、第36
9 條第1 項前段、第364 條，刑法第339 條第1 項、第30條第2
項、第41條第1 項前段，刑法施行法第1 條之1，判決如主文。
本案經檢察官丙○○到庭執行職務。
中    華    民      國      97    年   1    月  24    日
                    刑事第五庭
                              審判長法  官  石家禎
                                    法  官  林家聖
                                    法  官  陳秀慧
以上正本證明與原本無異。
不得上訴。
中    華    民      國      97    年   1    月  24    日
                                    書記官  林鴻仁


司法院資訊處製作；財團法人民間司法改革基金會備份。
